【裁判字號】    89,易,131
【裁判日期】    890921
【裁判案由】    傷害
【裁判全文】
臺灣嘉義地方法院刑事判決                          八十九年度易字第一三一號
    公  訴  人  臺灣嘉義地方法院檢察署檢察官
    被      告  丁○○
                丙○○
    右  一  人
    選任辯護人  邱創典
右列被告因傷害案件，經檢察官提起公訴（八十八年度偵字第七六一九號）及移送併
辦（八十九年度偵字第一二五○號），本院判決如左：
    主  文
丁○○傷害人之身體，處拘役伍拾日，如易科罰金，以參佰元折算壹日。
丙○○無罪。
    事  實
一、丁○○於民國八十八年十月二十日凌晨四時四十七分許，因酒醉懷疑遭人追殺而
    進入嘉義市○○路四二七號「公賣局配送中心」躲藏（無故侵入他人建築物附連
    圍繞之土地部分，未據告訴），該中心保全人員丙○○見警鈴二次發出訊號，前
    往現場處理之際，因丁○○拒捕反擊，雙方即發生扭打，造成丙○○受有左額部
    挫傷皮下腫、頸部挫傷疼痛、背部挫傷皮下紅等傷害。
二、案經丙○○訴由嘉義市警察局第一分局報請臺灣嘉義地方法院檢察署檢察官偵查
    起訴。
    理  由
壹、有罪部分：
一、訊據被告丁○○固坦承於上述時、地，因酒醉怕被人追打，而就近侵入「公賣局
    配送中心」躲藏，嗣遭保全人員即被告丙○○發現，將其壓制於地上並反扣其雙
    臂，其因疼痛難忍而反擊，二人始發生扭打等事實，然辯稱：係被害人即被告丙
    ○○先出手圢人，其非有意傷人云云；惟查，右揭事實業據被害人即被告丙○○
    迭於警訊時、偵查中及本院審理時指訴明確，復有台灣省立嘉義醫院出具之診斷
    證明書及新光保全發報訊號各一紙附於警卷可稽；衡情，被告丁○○當日無故侵
    入「公賣局配送中心」，且二次觸動警鈴，被害人丙○○身為該中心之保全人員
    ，本有義務前往逮捕，被告丁○○急欲脫逃而抗拒反擊，顯見其當時確具有傷害
    他人之犯意，要無疑義。本件事證明確，被告丁○○犯行堪以認定。
二、核被告丁○○所為，係犯刑法第二百七十七條第一項之罪。爰審酌被告丁○○酒
    後侵入「公賣局配送中心」有錯在先，後又動手毆打被害人，及其生活狀況、智
    識程度、手段，暨犯罪後之態度、被害人所受之傷害等一切情狀，量處如主文所
    示之刑，並諭知易科罰金之折算標準。
貳、無罪部分：
一、公訴意旨另以：被告丙○○為新光保全人員，於民國八十八年十月二十日凌晨四
    時五十分許，因丁○○酒醉進入嘉義市○○路四二七號「公賣局配送中心」時二
    次觸動警鈴，而前往逮捕之際，因使力不當，造成丁○○受有左眼球破裂併眼瞼
    裂傷及胸部挫傷等傷害，經告訴人即被告丁○○訴由嘉義市警察局第一分局報請
    偵辦，因認被告丙○○涉有刑法第二百七十七條第一項之普通傷害罪嫌。
二、按犯罪事實應依證據認定之，無證據不得推定其犯罪事實；不能證明被告犯罪者
    ，應諭知無罪之判決，刑事訴訟法第一百五十四條、第三百零一條第一項前段分
    別定有明文。且認定犯罪事實所憑之證據，雖不以直接證據為限，間接證據亦包
    括在內，然無論直接或間接證據，其為訴訟上之證明，須於通常一般之人均不致
    於有所懷疑，而得確信其為真實之程度者，使得據之為有罪之認定，倘其證明尚
    未達到此一程度，而有合理性懷疑之存在時，即無從為有罪之認定，此有最高法
    院七十六年台上字第四九八六號判例意旨可資參照。又告訴人之告訴，本以使被
    告受刑事訴追為目的，故其陳述是否與事實相符，自應調查其他證據，以資沈任
    ，茍其所為攻擊之詞，尚有瑕疵，則在此瑕疵未予究明以前，即不能據採為斷罪
    之基礎，此亦有最高法院六十九年台上字第一五三一號判例意旨參照。
三、本件公訴人認被告丙○○涉有上開普通傷害犯行，無非係以告訴人即被告丁○○
    於警訊時及偵查中之指訴，並有高雄長庚紀念醫院及行政院衛生署嘉義醫院出具
    之診斷證明書影本各一份附於偵查卷（八十八年度偵字第七六一九號）、公賣局
    配送中心位置圖影本一紙及現場照片十一張附於警卷可稽，為其主要論罪依據。
    然訊據被告丙○○固坦承有於上揭時、地與告訴人即被告丁○○發生拉扯之事實
    ，惟堅決否認涉有上開傷害犯行，辯稱：其於第二次警報器警示時，即趕往新榮
    路大門查看，結果發現丁○○在配送中心裡面，其出聲嚇阻並詢問他為何闖入，
    丁○○因心虛翻越圍牆欲逃走，然不慎跌入圍牆下方，當時以為他是竊賊而上前
    逮捕，雙方因而發生拉扯，圍牆外地上有一團約硬幣大小之血跡，應是丁○○撞
    擊異物受傷所致等語；及其於警訊時供稱：「竊嫌受傷是他自己從圍牆跳下來時
    ，自己撞到牆壁受傷，這中間他自己摔在地上有三次，他是三次要打我時，我閃
    避，他不慎撞牆及撞上自小客車之前方保險桿而受傷，我看他有喝酒，而且身上
    酒味很重，走路不穩，當時我並沒有打他，我只是將他壓倒在地上而已。」（見
    警卷第五頁背面）。
四、經查：告訴人丁○○就其如何遭被告丙○○毆打致重傷之過程等細節，先於警訊
    時指稱：其於上開時、地從電動鐵門縫隙進入公賣局配送中心後，就酒醉不復記
    憶，僅隱約記得遭人壓制於地上，雙手被反扣疼痛難忍，身上之傷勢不知何因造
    成，可能是遭保全人員制止時所致云云（警訊卷第二、三頁），嗣於偵查中及本
    院審理時則明確指訴其身上之傷勢，係遭被告丙○○於配送中心圍牆內摔向裝貨
    平台所致；衡情，告訴人丁○○於案發後二日（即八十八年十月二十二日）製作
    警訊筆錄時，對當時受傷情形，完全沒有印象，卻能遲於同年十二月十五日具狀
    告訴時，詳細指出受傷之地點及方式，其先後指訴不一，應以距事實發生日最近
    之警訊供述較為可信。且證人即當天隨後趕至現場處理之保全人員甲○○到庭證
    稱：「我去現場時，他們已經從巷道出來，丙○○要我先回報公司，他說他的電
    話、眼鏡均掉落在現場，他回去尋找，叫我先看著被告（即丁○○），當時我只
    知道被告有流血等語。（見本院八十九年三月二十三日訊問筆錄），另證人乙○
    ○即前往現場處理之嘉義市警察局第一分局八掌派出所警員亦到庭證稱：「是我
    製作筆錄的，原先我在垂楊路那裡處理車禍，是被告丙○○去向我報案說他抓到
    一位竊嫌，到現場時丁○○躺在垂楊路與新榮路之配送中心大門口，因為當時圍
    牆外面有血跡，被告丙○○說當時是被告丁○○從圍牆那裡跳下來，當時血跡還
    是有一點濕，血跡的面積約比一個拳頭大一些，當時被告丁○○就被我送到醫院
    去，因為當時被告丁○○已不省人事。」等語（見本院八十九年九月七日審判筆
    錄）；顯見當日雙方發生拉扯之地點，應在配送中心圍牆外，否則圍牆內之裝貨
    平台附近應有告訴人丁○○所留下之血跡，是被告丙○○於上開時、地有與告訴
    人丁○○發生爭執、拉扯之事實，雖堪認定，惟告訴人丁○○上開指訴其於上開
    時、地遭被告丙○○毆打致重傷各節，委難採信，再告訴人丁○○所提出之高雄
    長庚紀念醫院及行政院衛生署嘉義醫院出具之診斷證明書，亦僅足證明告訴人丁
    ○○確係受有左眼球破裂併眼瞼裂傷及胸部挫傷等傷害，尚不足以證明告訴人丁
    ○○所受上開傷害係因遭被告丙○○毆打、推撞裝貨平台所致，綜上所述，被告
    丙○○上開所辯，應屬可採，自不得僅憑告訴人片面具有瑕疵之指訴，逕行推測
    被告丙○○有毆打告訴人致重傷之犯行，此外，復查無其他積極證據足證被告丙
    ○○涉有上開傷害犯行，揆諸前揭規定與判例意旨，依法自應為無罪判決之諭知
    。
據上論斷，應依刑事訴訟法第二百九十九條第一項前段、第三百零一條第一項，刑法
第二百七十七條第一項、第四十一條，罰金罰鍰提高標準條例第一條前段、第二條，
判決如主文。
本案經檢察官陳仁智到庭執行職務
中      華      民      國    八十九    年      九      月    二十一    日
                                      臺灣嘉義地方法院刑事第三庭
                                              法  官  唐  淑  民
右正本證明與原本無異。
如不服本判決，應於判決送達後十日內向本院提出上訴狀( 應附繕本 )。
中      華      民      國    八十九    年      九      月    二十二    日
                                              書記官  林  育  興
附錄：刑法第二百七十七條第一項：傷害人之身體或健康者，處三年以下有期徒刑
      、拘役或一千元以下罰金。


司法院資訊處製作；財團法人民間司法改革基金會備份。
